臺灣高等法院交通事件裁定　　　　　　 96年度交抗字第396號
抗　告　人
即　異議人
即受處分人　甲○○
上列抗告人因違反道路交通管理處罰條例案件，不服臺灣板橋地
方法院，中華民國96年5月8日所為裁定（96年度交聲字第422 號
），提起抗告，本院裁定如下：
    主  文
抗告駁回。
    理  由
一、異議意旨略以：異議人即受處分人甲○○於民國95年11月17
    日19時30分許，駕駛車號P28-275 號重型機車，沿臺北縣板
    橋市○○路○ 段160 巷左轉沙崙街時，與左方直行之來車碰
    撞致其受傷。惟當時該路口號誌並未運作，異議人有於路口
    前暫停，待無來車後始緩慢駛越路口，應係左方直行來車疏
    失致發生車禍。但原處分機關仍以伊違反道路交通安全規則
    肇事致人受傷而裁處，自有未服，爰依法聲明異議，請求撤
    銷原處分云云。
二、按汽車駕駛人，駕駛汽車違反道路交通安全規則，因而肇事
    致人受傷者，記違規點數3 點，道路交通管理處罰條例第61
    條第3 項定有明文。又汽車行至無號誌或號誌故障而無交通
    指揮人員指揮之交岔路口，支線道車應暫停讓幹線道車先行
    。未設標誌、標線或號誌劃分幹、支線道者，少線道車應暫
    停讓多線道先行；車道數相同時，轉彎車應暫停讓直行車先
    行；同為直行車或轉彎車者，左方車應暫停讓右方車先行；
    而左轉彎時，應距交岔路口三十公尺前顯示方向燈或手勢，
    行至交岔路口中心處左轉，並不得占用來車道搶先左轉，道
    路交通安全規則第102條第1項第2款前段、第5款亦有規定。
三、經查：
  (一)本件異議人即受處分人甲○○於95年11月17日19時30分許，
    駕駛車號P28-275號重型機車（下稱A車），沿臺北縣板橋市
    ○○路○段160巷北向騎至沙崙街口時，欲左轉往沙崙街西向
    路段，與沙崙街東向由陳諭姿所駕駛之車號VOZ-596 號輕型
    機車（下稱B 車）碰撞，致陳諭姿受有臉部、肩部、右手、
    腳等多處擦挫傷之傷害，有卷附道路交通事故現場圖、道路
    交通事故調查報告表、異議人及陳諭姿交通事故談話紀錄表
    、交通事故現場暨車損照片等可資佐證。
  (二)異議人雖執前詞辯稱：當時該路口號誌並未運作，伊有於路
    口前暫停，待無來車後始緩慢駛越路口，並無轉彎車不讓直
    行車先行之違規云云。惟上開時間，臺北縣板橋市○○路 ○
    段160 巷、沙崙街口號誌無動作，雖有卷附道路交通事故調
    查報告表(一)第12項為憑，但汽車行至無號誌或號誌故障而無
    交通指揮人員指揮之交岔路口，則應依前揭說明之道路交通
    安全規則第102條第1項第2 款前段決定路權，非謂在號誌未
    運作之路口來車互無讓行義務。又證人陳諭姿於原審到庭證
    稱：本件車禍發生，是異議人騎到我的車道跟我碰撞，發生
    碰撞位置如我在照片編號1 所畫的△圖形處等語（見原審96
    年5月7日訊問筆錄）。復參以警製現場圖、現場照片所示，
    本件車禍碰撞點，係東向直行之B車車頭與左轉之A車左前側
    發生碰撞，以B車正面撞向A車左前側之撞擊方式，兩車撞擊
    後應會向東偏移倒地，故倒地處應在碰撞處東向。而以現場
    圖所示散落物（安全帽）所在、A 車倒地處觀之，證人陳諭
    姿所標示之兩車碰撞處（即照片編號1所示，約路口前5公尺
    處），應屬實在。可證兩車約略在沙崙街東向路口前5 公尺
    左右碰撞，安全帽落地滾動至路口前3.6公尺處，而A車受撞
    則倒在東向路口前1.2公尺處（另B車為路人扶起置放路邊）
    。又依道路交通安全規則第102條第1項第5 款規定，汽車行
    駛至交岔路口，左轉彎時，應行至交岔路口中心處左轉，而
    異議人竟未在交岔路口中心處完成左轉動作，而係擅自越入
    沙崙街東向路段，在路口前約5公尺左右與B車發生車禍。且
    A車受撞處為左前側車身（見照片編號6、7），顯見A車越入
    沙崙街東向路段時車頭尚未轉正，其係進入沙崙街東向路段
    開始左轉，而未依規定於路口中心處左轉。可見異議人未依
    前開規定於路口中心處左轉，擅行駛入沙崙街東向路段左轉
    ，且不依規定等待直行之B 車先行通過，而搶先左轉，致證
    人陳諭姿閃避不及肇事受傷，從而異議人因違反道路交通安
    全規則肇事致人受傷，違規事實明確，堪以認定。
  (三)原處分機關以異議人違反道路交通安全規則肇事致人受傷，
    違規事實明確，依道路交通管理處罰條例第61條第3 項之規
    定，記違規點數3 點，並無不當。原審本同上之見解，以本
    件異議為無理由，依道路交通案件處理辦法第19條之規定，
    裁定異議駁回。並敘明異議人侵犯路權之行為，另該當於道
    路交通管理處罰條例第48條之罰則，未見原處分機關裁處，
    建請原處分機關依法處置，以示平允，經核並無不合。
四、抗告人抗告意旨略以：伊當時左轉沙崙街西向右車道時，如
    照片編號2 所示，早已完成左轉並且方向正確，已有啟動方
    向燈，並且已過沙崙街西向網狀線邊及雙黃線頭中間，不料
    陳諭姿小姐駕駛之B 車行車至十字路口沒有減速所致而碰撞
    云云，指摘原裁定不當。惟查，受處分人上開抗告意旨所指
    之事實，顯與本院依卷證資料認定之事實不符，本件抗告人
    抗告意旨指摘原裁定不當為無理由，應予駁回。
據上論斷，應依道路交通案件處理辦法第26條，刑事訴訟法第41
2條，裁定如主文。
中　　華　　民　　國　　96　　年　　5 　　月　　31　　日
                  交通法庭審判長法　官  許國宏
　　　　　　　　　　　　　　　　法  官　許增男
　　　　　　　　　　　　　　　　法  官　楊貴志
以上正本證明與原本無異。
不得再抗告。
                                書記官　陳盈璇
中　　華　　民　　國　　96　　年　　6 　　月　　1 　　日
